【裁判字號】    98,交聲,2805
【裁判日期】    981016
【裁判案由】    聲明異議
【裁判全文】
臺灣臺中地方法院交通事件裁定        98年度交聲字第2805號
原處分機關  交通部公路總局臺中區監理所臺中市監理站
異  議  人
即受處分人  甲○○
上列異議人因違反道路交通管理處罰條例案件，對於交通部公路
總局臺中區監理所臺中市監理站中華民國九十八年八月二十五日
所為之裁決（裁監稽違字第裁六一－Ｇ八Ｈ二０八二三一號），
聲明異議，本院裁定如下：
    主    文
異議駁回。
    理    由
一、原處分機關交通部公路總局臺中區監理所臺中市監理站處分
    意旨係以：異議人即受處分人（下稱異議人）甲○○所有之
    車牌號碼SUX－475號輕型機車，於民國九十七年十一月二十
    六日十三時三十七分許，在臺中市○○路上，因「佔用公車
    專用停車格停車」之違規行為，為臺中市警察局第三分局交
    通分隊員警以其有違反道路交通管理處罰條例第五十六條第
    一項第九款規定之行為，逕行製作中市警交字第Ｇ八Ｈ二０
    八二三一號舉發通知單予以舉發，異議人未於應到案期限內
    到案，原處分機關交通部公路總局臺中區監理所臺中市○○
    ○○○道路交通管理處罰條例第五十六條第一項第九款及違
    反道路交通管理事件統一裁罰基準及處理細則第四十三條、
    第四十四條及第六十七條之規定，以裁監稽違字第裁六一－
    Ｇ八Ｈ二０八二三一號裁決書，裁處異議人罰鍰新臺幣（下
    同）一千二百元，於法並無不合等語。
二、異議人甲○○聲明異議意旨略以：伊於行車執照到期，欲換
    照時，始知伊所有之車輛違規遭員警舉發，且遭原處分機關
    處以二倍之罰鍰。伊自八十四年開始以駕駛計程車為業，當
    時雖居住於臺中市，惟因臺中市無計程車牌可發照，伊遂將
    戶籍遷寄於親友位於臺中縣之戶籍內，嗣伊曾動念將戶籍遷
    回臺中市，然因礙於行政處理繁瑣，且伊認戶籍遷移與否，
    與其日常生活並無影響，因此遲至今日皆未將戶籍遷回臺中
    市。伊僅係以駕駛計程車為業之平民百姓，故認如未收到罰
    單，至監理機關填寫申訴書，即可裁處最低之罰鍰，今監理
    機關卻裁處伊雙倍罰鍰，實屬不合理，爰聲請裁處較低之罰
    鍰云云。
三、按汽車駕駛人停車時，停車時間、位置、方式、車種不依規
    定者，處六百元以上一千二百元以下罰鍰，道路交通管理處
    罰條例第五十六條第一項第九款定有明文。另依違反道路交
    通管理事件統一裁罰基準及處理細則第二條第二項之違反道
    路交通管理事件統一裁罰基準表規定，違反道路交通管理處
    罰條例第五十六條第一項第九款之規定，逾越應到案期限六
    十日以上，繳納罰鍰或逕行裁決處罰者，處一千二百元罰鍰
    。又汽車所有人名稱、地址如有變更，均應向公路監理機關
    辦理登記，道路交通安全規則第二十三條第一項定有明文。
    再按處理違反道路交通管理事件，有關文書送達之程序，依
    行政程序法之規定；送達，於應受送達人之住居所、事務所
    或營業所為之；於應送達處所不獲會晤應受送達人時，得將
    文書付與有辨別事理能力之同居人、受僱人或應送達處所之
    接收郵件人員。應受送達人或其同居人、受僱人、接收郵件
    人員無正當理由拒絕收領文書時，得將文書留置於應送達處
    所，以為送達；又送達不能依前二條規定為之者，得將文書
    寄存送達地之地方自治或警察機關，並作送達通知書二份，
    一份黏貼於應受送達人住居所、事務所、營業所或其就業處
    所門首，另一份交由鄰居轉交或置於該送達處所信箱或其他
    適當位置，以為送達。前項情形，由郵政機關為送達者，得
    將文書寄存於送達地之郵政機關。寄存機關自收受寄存文書
    之日起，應保存三個月，違反道路交通管理事件統一裁罰基
    準及處理細則第五條、行政程序法第七十二條第一項前段、
    第七十三條第一項、第三項、第七十四條亦有明定。九十二
    年二月七日修正之民事訴訟法第一百三十八條第二項雖然規
    定「寄存送達，自寄存之日起，經十日發生效力」，但行政
    程序法第七十四條就寄存送達並未定有須經十日始生效力之
    規定，亦無準用民事訴訟法之明文，故民事訴訟法關於寄存
    送達之規定，於行政程序自難適用（參照臺灣高等法院暨所
    屬法院九十七年法律座談會刑事類提案第四十二、四十三號
    研討結果、臺灣高等法院臺中分院九十八年度交抗字第三九
    七號交通事件裁定意旨）。準此，舉發違反道路交通管理事
    件通知單若依行政程序法第七十四條規定寄為存送達，於合
    法寄存送達時即發生送達效力。另按「住居所」係民法上概
    念（民法第二十條至第二十四條參照），指當事人依一定事
    實，足認以久住之意思，住於一定之地域者，即為設定其住
    所於該地；所謂一定事實，包括戶籍登記、居住情形等，尤
    以戶籍登記資料為主要依據，但不以登記為要件。又戶籍法
    所為之戶籍住址之登記（戶籍法第一條參照），採形式主義
    ，未登記不發生戶籍法上效力。戶籍登記之住址（即戶籍所
    地址），則為戶籍管轄區內之處所，主要發生選舉、兵役、
    教育等公法上效力，與住居所為民法上法律行為的準據，發
    生各種民事上的效力，二者規範意旨不同。實務上戶籍法上
    的住址與民法上的住居所，絕大多數情形雖為同一處所，但
    並非當然同一。然現行戶籍法第二十條課當事人遷出登記義
    務：遷出戶籍管轄區域三個月以上，應為遷出之登記。戶籍
    法所謂之遷出及遷入登記，並非僅指戶籍上之異動而已，實
    應包括居住處所遷移之事實行為在內（最高法院九十二年度
    台上字第一一三０號判決意旨參照）。換言之，從上開戶籍
    法規範意旨觀之，戶籍法上的住址與民法上的住居所同一乃
    屬法規範之期待，是以不論法院或行政機關在調查「住所」
    時，除非利害關係人另有舉證，否則通常均以向戶政機關調
    查之戶籍登記之住址為認定標準。
四、經查：異議人甲○○所有之車牌號碼SUX－475號輕型機車，
    於九十七年十一月二十六日十三時三十七分許，在臺中市○
    ○路上，因「佔用公車專用停車格停車」之違規行為，為臺
    中市警察局第三分局交通分隊員警以中市警交字第Ｇ八Ｈ二
    ０八二三一號舉發通知單逕行舉發，此有違規查詢報表一紙
    及採證照片二紙在卷可稽，且為異議人所不爭執，是堪認異
    議人所有之前揭車輛確有於上揭時、地有上開違規情事，舉
    發機關據以掣單逕行舉發，並無違誤。異議人雖辯稱伊係長
    期居住於臺中市，僅因工作之需而將戶籍遷至臺中縣云云；
    惟查，前揭舉發通知單業經舉發機關即臺中市警察局第三分
    局交通分隊委由郵政機關依據當時上開輕型機車車籍資料上
    所登記之車主地址即「臺中縣大里市○○里○○路三六五巷
    八號」掛號郵寄送達，因未會晤異議人本人，亦無受領文書
    之同居人、受雇人或應送達處所知接收郵件人員，即於九十
    七年十二月二十七日將該通知單寄存在送達地之大里郵局，
    並作送達通知書二份，一份黏貼於應受送達人住居所門首，
    另一份置於該送達處所信箱內，以為送達，此有送達證書回
    證一紙在卷可稽。又依卷附之戶籍查詢結果顯示異議人自八
    十八年七月七日將戶籍地址遷入上開地址後，迄未異動，有
    個人基本資料查詢結果一紙在卷可稽，是原舉發機關將上開
    舉發通知單依異議人之戶籍登記住址為應受送達處所，自難
    謂於法不合，揆諸前揭說明，前開舉發通知單既已於九十七
    年十二月二十七日合法寄存送達，則自是日起該舉發通知單
    已生合法送達之效力，至異議人嗣於何時實際取得該舉發通
    知單甚或自始未曾收受，既屬可歸責於異議人之事由，自非
    所問，原舉發機關因此依職權為寄存送達，於法並無違誤，
    異議理由尚無可採。
五、綜上所述，本件異議人甲○○所有之前揭車輛既於上開時、
    地有「占用公車專用停車格停車」之違規行為事實，則原處
    分機關依前揭道路交通管理處罰條例第五十六條第一項第九
    款及違反道路交通管理事件統一裁罰基準表之規定，裁處異
    議人罰鍰一千二百元，核無違誤，本件異議為無理由，應予
    駁回。
據上論斷，應依道路交通管理處罰條例第八十七條第二項、道路
交通案件處理辦法第十九條，裁定如主文。
中    華    民    國    98    年    10    月    16    日
                  交通法庭  法  官  陳思成
上正本證明與原本無異。
如不服本裁定，應於送達後五日內，向本院提出抗告狀。
                            書記官  吳詩琳
中    華    民    國    98    年    10    月    16    日


司法院資訊處製作；財團法人民間司法改革基金會備份。
